臺灣新北地方法院刑事判決
111年度審交易字第1176號
公  訴  人  臺灣新北地方檢察署檢察官
被      告  王陳和子


輔  佐  人  王淑玲  
上列被告因過失傷害案件，經檢察官提起公訴（111年度調院偵
字第302號），被告於本院準備程序中就被訴事實為有罪之陳述
，經本院裁定進行簡式審判程序，判決如下：
    主  文
王陳和子汽車駕駛人，無駕駛執照駕車，因而過失傷害人，處拘
役參拾日，如易科罰金，以新臺幣壹仟元折算壹日。
    事  實
一、王陳和子未考領有合法之普通重型機車駕駛執照，於民國11
    0年9月26日18時4分許，無駕駛執照騎乘車牌號碼000-000號
    普通重型機車，沿新北市三重區新北大道1段100巷往三民街
    方向行駛，行經無號誌之新北市三重區新北大道1段100巷與
    三民街交岔路口欲橫越三民街時，本應注意汽車（含機車）
    行駛時，駕駛人應注意車前狀況，並隨時採取必要之安全措
    施，而依當時天候晴、夜間有照明、柏油路面乾燥無缺陷、
    無障礙物、視距良好等情，並無不能注意之情事，竟疏未注
    意車前狀況貿然橫越三民街，適黃淑珍騎乘車牌號碼000-00
    0號普通重型機車沿新北市三重區三民街往重新路方向直行
    而至，左方車亦疏未暫停讓右方車先行即繼續前行，二車當
    場發生碰撞，黃淑珍因而受有右踝挫傷之傷害。
二、案經黃淑珍訴由新北市政府警察局三重分局報告臺灣新北地
    方檢察署檢察官偵查起訴。
    理  由
壹、程序方面：
    本件被告王陳和子所犯係死刑、無期徒刑、最輕本刑為3年
    以上有期徒刑以外之罪，其於準備程序中就被訴事實為有罪
    之陳述，經法官告知簡式審判程序之旨，並聽取公訴人及被
    告、輔佐人之意見後，依刑事訴訟法第273條之1第1項規定
    ，裁定本案改依簡式審判程序審理，且依刑事訴訟法第273
    條之2及第159條第2項規定，不適用傳聞法則有關限制證據
    能力之相關規定，合先敘明。
貳、實體方面：
一、上揭犯罪事實，業據被告王陳和子於本院準備程序及審理時
    均坦承不諱，核與證人即告訴人黃淑珍於警詢時及偵查中之
    證述相符，並有新北市立聯合醫院乙種診斷書1紙、監視器
    錄影畫面截圖照片6張、道路交通事故現場圖、道路交通事
    故調查報告表㈠、㈡各1份、道路交通事故照片13張、證號查
    詢機車駕駛人1紙、監視器錄影畫面檔案光碟在卷可稽（見1
    11年度偵字第1912號偵查卷第17、19、25至27、37至43頁、
    本院卷）。按汽車（含機車）行駛時，駕駛人應注意車前狀
    況，並隨時採取必要之安全措施，道路交通安全規則第94條
    第3項定有明文。案發當時，被告為具有通常智識之成年人
    ，對於上開交通規則不容諉為不知，觀諸前揭卷附道路交通
    事故調查報告表㈠所載，案發當時天候晴、夜間有照明、柏
    油路面乾燥無缺陷、無障礙物、視距良好，足見被告並無不
    能注意之情事，行經肇事路段時，竟疏未注意車前狀況而肇
    事，被告之駕駛行為具有過失，至為灼然。而本件經送新北
    市政府車輛行車事故鑑定會鑑定，鑑定意見認：一、黃淑珍
    駕駛普通重型機車，行經無號誌路口，左方車未讓右方車先
    行，為肇事主因。二、王陳和子無照駕駛普通重型機車，未
    注意車前狀況，為肇事次因等語，有新北市政府交通事件裁
    決處111年6月23日新北裁鑑字第1115395112號函所附新北市
    政府車輛行車事故鑑定會111年6月15日新北車鑑字第000000
    0號鑑定意見書1份在卷可考（見111年度調院偵字第302號偵
    查卷第19至23頁），亦同於本院前開認定。又被告之過失行
    為與告訴人之受傷結果間，具有相當因果關係，亦可認定。
    至告訴人左方車疏未暫停讓右方車先行，固亦有肇事原因，
    惟刑事責任之認定，並不因被害人與有過失，而免除被告之
    過失責任，被害人與有過失之情節輕重，僅係酌定雙方民事
    上損害賠償責任之依據，並不影響被告所犯刑事責任之罪責
    ，併此敘明。綜上所述，足認被告之自白核與事實相符，應
    可採為認定事實之依據。從而，本案事證已臻明確，被告犯
    行洵堪認定，應依法論科。
二、論罪科刑：
  ㈠按刑法總則之加重，係概括性之規定，所有罪名均一體適用
    ；刑法分則之加重，係就犯罪類型變更之個別犯罪行為予以
    加重，成為另一獨立之罪名。道路交通管理處罰條例第86條
    第1項關於汽車駕駛人，無駕駛執照駕車，因而致人受傷或
    死亡，依法應負刑事責任者，加重其刑至2分之1之規定，係
    就刑法第276條過失致人於死罪、同法第284條過失傷害（及
    致重傷）罪之基本犯罪類型，對於加害人為汽車駕駛人，於
    從事駕駛汽車之特定行為時，因而致人受傷或死亡之特殊行
    為要件予以加重處罰，已就上述刑法第276條、第284條各罪
    犯罪類型變更之個別犯罪行為予以加重，而成另一獨立之罪
    名，自屬刑法分則加重之性質（最高法院99年度台非字第19
    8號判決意旨參照）。查，被告未考領有普通重型機車駕駛
    執照，於本件交通事故發生時為無駕駛執照駕車一節，有證
    號查詢機車駕駛人1紙在卷可參，是核被告所為，係犯道路
    交通管理處罰條例第86條第1項、刑法第284條前段之汽車駕
    駛人，無駕駛執照駕車，因而過失傷害人罪，並應依前揭道
    路交通管理處罰條例之規定加重其刑。
  ㈡爰審酌被告既騎乘機車參與道路交通，本應小心謹慎以維自
    身及他人之安全，竟於未考領有合法普通重型機車駕駛執照
    之情形下貿然騎乘普通重型機車上路，行經肇事交岔路口時
    ，復疏未注意車前狀況致生本件交通事故，駕駛態度實有輕
    忽，復未能與告訴人達成和解，賠償告訴人之損失，惟念其
    前無犯罪科刑紀錄，有臺灣高等法院被告前案紀錄表在卷可
    佐，素行尚佳，且犯後坦承犯行，並兼衡其自陳小學畢業之
    智識程度、目前無業、需償還負債之生活狀況，及其過失程
    度、告訴人所受之傷害程度等一切情狀，量處如主文所示之
    刑，並諭知如易科罰金之折算標準，以資懲儆。
據上論斷，應依刑事訴訟法第273條之1第1項、第299條第1項前
段，道路交通管理處罰條例第86條第1項，刑法第11條前段、第2
84條前段、第41條第1項前段，刑法施行法第1條之1第1項，判決
如主文。　
本案經檢察官洪三峯提起公訴，經檢察官高智美到庭執行職務。
中　　華　　民　　國　　111 　年　　11　　月　　30　　日
                  刑事第二十五庭  法  官      曾淑娟
上列正本證明與原本無異。
如不服本判決，應於判決送達後20日內敘明上訴理由，向本院提
出上訴狀（應附繕本），上訴於臺灣高等法院。其未敘述上訴理
由者，應於上訴期間屆滿後20日內向本院補提理由書「切勿逕送
上級法院」。
                                  書記官      王若安  
中　　華　　民　　國　　111 　年　　12　　月　　1 　　日
附錄本案論罪科刑法條全文：
中華民國刑法第284條
因過失傷害人者，處1年以下有期徒刑、拘役或10萬元以下罰金
；致重傷者，處3年以下有期徒刑、拘役或30萬元以下罰金。